【裁判字號】    99,訴,2907
【裁判日期】    991108
【裁判案由】    毒品危害防制條例
【裁判全文】
臺灣臺中地方法院刑事判決              99年度訴字第2907號
公  訴  人  臺灣臺中地方法院檢察署檢察官
被      告  甲○○
上列被告因違反毒品危害防制條例案件，經檢察官提起公訴（99
年度毒偵字第1640號），本院依簡式審判程序判決如下：
    主    文
甲○○施用第一級毒品，累犯，處有期徒刑柒月，扣案之第一級
毒品海洛因捌包（合計驗餘淨重貳點壹貳公克）沒收銷燬，電子
磅秤壹臺及杓子壹支，均沒收之；又施用第二級毒品，累犯，處
有期徒刑月，扣案之第二級毒品甲基安非他命壹包（驗餘淨重
壹點零肆伍公克）沒收銷燬，電子磅秤壹臺及玻璃球吸食器壹
支，沒收之。應執行有期徒刑玖月，扣案之第一級毒品海洛因捌
包（合計驗餘淨重貳點壹貳公克）、第二級毒品甲基安非他命壹
包（驗餘淨重壹點零肆伍公克）均沒收銷燬，電子磅秤壹臺、
杓子壹支及玻璃球吸食器壹支，均沒收之。
    犯罪事實
一、甲○○前於民國89年間，因違反懲治盜匪條例等案件，經臺
    灣高等法院臺中分院以89年度上訴字第2003號判處應執行有
    期徒刑7 年確定，經入監執行後，於民國93年7 月13日縮短
    刑期假釋出監，而於96年4 月12日假釋期滿未經撤銷，以已
    執行完畢論。其又因施用毒品案件，經本院以98年度毒聲字
    第162 號裁定送觀察、勒戒後，認無繼續施用毒品傾向，於
    98年4 月29日釋放出所。詎其仍不知悔改，復基於分別施用
    第一級毒品及第二級毒品之犯意，而為如下之行為：
    (一)於99年4 月26日之某時，在其當時位於臺中市○區○○路
      375 巷1 弄2 號之住處，以其所有之杓子，將海洛因摻入
      香煙內點燃吸食之方式，施用第一級毒品海洛因1 次；
    (二)於99年4 月26日下午4 時許，在同上址住處內，以將甲基
      安非他命置入其所有之玻璃球內點火燃燒後吸食煙霧之方
      式，施用第二級毒品甲基安非他命1 次。
    嗣於同日晚上7 時許，甲○○在臺中縣大里市○○○街137
    號之皇家汽車旅館208 室，為警執行臨檢時在場，並於其肩
    背手提袋內查扣其同時購入，於前揭時、地施用後剩餘之海
    洛因8 包（合計驗餘淨重2.12公克，詳後述）、甲基安非他
    命1 包（驗餘淨重1.0453公克），及其所有，供其確認購入
    之前揭海洛因及甲基安非他命是否足重之電子磅秤1 台、其
    所有供其於前揭時、地施用甲基安非他命所用之玻璃玻吸食
    器1 支、其所有，供其於前揭時、地施用海洛因時使用之勺
    子1 支，及與本案無關之行動電話4 支、夾鏈袋7 只及不明
    粉末1 包等物，經採集其尿液送驗，結果呈可待因、嗎啡、
    安非他命及甲基安非他命陽性反應，而查悉上情。
二、案經臺中市警察局第四分局（起訴書誤載為霧峰分局）報告
    臺灣臺中地方法院檢察署檢察官偵查起訴。
    理    由
一、被告甲○○於本院準備程序中，就上揭犯罪事實均為有罪之
    陳述，且所犯係死刑、無期徒刑、最輕本刑為3 年以上有期
    徒刑以外之罪，經本院合議庭依刑事訴訟法第273 條之1第1
    項之規定，裁定由受命法官1 人獨任進行簡式審判程序，先
    予敘明。
二、按「被告以外之人於審判外之言詞或書面陳述，除法律有規
    定者外，不得作為證據」，刑事訴訟法第159 條第1 項固定
    有明文，然「鑑定之經過及其結果，應命鑑定人以言詞或書
    面報告」，同法第206 條第1 項亦規定甚明。是鑑定人以「
    書面」為鑑定報告提出於法院，依刑事訴訟法第159 條第1
    項立法理由及同法第206 條第1 項規定，即具有證據能力。
    又法院或檢察官得囑託醫院、學校或其他相當之機關、團體
    為鑑定，或審查他人之鑑定，並準用第203 條至第206 條之
    1 之規定，刑事訴訟法第208 條第1 項亦定有明文。依此，
    檢察官對於偵查中之案件，認為須實施鑑定者，固應就具體
    個案，選任鑑定人或囑託鑑定機關（團體）為之；但對於司
    法警察機關調查中之案件，或有量大或急迫之情形，為因應
    實務之現實需求，如檢察官針對該類案件之性質（例如：查
    扣之毒品必須檢驗其成份、對施用毒品之犯罪嫌疑人必須檢
    驗其體內有無毒品代謝反應、對於查扣之槍砲彈藥必須檢驗
    有無殺傷力、對違反野生動物保育法案件必須鑑定是否屬於
    保育類動物案件等)， 認為當然有鑑定之必要者，經參考法
    務部92年5 月20日法檢字第092080203 號函送之法務部「因
    應刑事訴訟法修正工作小組」研討之刑事訴訟法修正相關議
    題第21則之共識結論，以及臺灣高等法院於92年8 月1 日舉
    行之刑事訴訟法新製法律問題研討會第3 則法律問題研討結
    果之多數說（載於司法院92年8 月印行「刑事訴訟法新製法
    律問題彙編」第15頁至第18頁），基於檢察一體原則，得由
    該管檢察長對於轄區內之案件，以事前概括選任鑑定人或囑
    託鑑定機關（團體）之方式，俾便轄區內之司法警察官、司
    法警察對於調查中之此類案件，得即時送請事前已選任之鑑
    定人或囑託之鑑定機關（團體）實施鑑定，該鑑定人或鑑定
    機關（團體）亦應視同受承辦檢察官所選任或囑託而執行鑑
    定業務，其等出具之書面鑑定報告應屬刑事訴訟法第206 條
    所定之傳聞例外，當具有證據能力（法務部92年9 月1 日法
    檢字第0920035083號函可供參照）。從而，本件有關查獲之
    警察單位依先前轄區檢察署檢察長事前概括選任之鑑定機關
    ，即法務部調查局（扣案海洛因部分）、行政院衛生署草屯
    療養院（扣案安非他命部分）及中山醫學大學附設醫院（被
    告尿液部分）實施鑑定，該等鑑定機關所出具之「鑑定書」
    ，即具有證據能力而得為本案之證據。
三、上揭犯罪事實，業據被告於本院審理時均坦承不諱，且被告
    於99年4 月26日為警查採集之尿液，經送中山醫學大學附設
    醫院檢驗科藥物檢測中心檢驗，結果呈現可待因、嗎啡、安
    非他命及甲基安非他命陽性反應之情，有臺中縣警察局第四
    分局委託檢驗尿液代號與真實姓名對照表及中山醫學大學附
    設醫院檢驗科藥物檢測中心99年5 月13日實驗編號 0000000
    號尿液檢驗報告各1 份在卷可稽（分見警卷第7 頁、偵卷第
    38頁）。又於被告手提袋內扣得之粉末粉塊狀9 包，經送法
    務部調查局檢驗結果，除編號5 之粉末1 包未發現法定毒品
    成分以外，其餘8 包（合計驗餘淨重2.12公克，即編號1至4
    、6 至9 ）均檢出海洛因成分；至扣得之透明結晶1 包（驗
    餘淨重1.0453公克），經送行政院衛生署草屯療養院檢驗結
    果，檢出甲基安非他命成分，此有法務部調查局99年6 月9
    日調科壹字第09923012700 號鑑定書及行政院衛生署草屯療
    養院99年5 月12日草療鑑字第0990500044號鑑定書各1 份在
    卷可按（分見偵卷第39、45頁），此外，復有電子磅秤1 臺
    、玻璃球吸食器1 支及杓子1 支等物扣案足參，足見被告之
    自白，核與事實相符。本件事證明確，被告之犯行堪予認定
    。又被告前於98年間，因施用毒品案件，經本院以98年度毒
    聲字第162 號裁定送觀察、勒戒後，認無繼續施用毒品傾向
    ，於98年4 月29日釋放出所，有臺灣高等法院被告前案紀錄
    表在卷可稽，被告於觀察、勒戒執行完畢釋放後5 年內，再
    犯本件施用毒品罪，顯見原實施之觀察、勒戒已無法收其實
    效，應予依法論科。
四、查海洛因係毒品危害防制條例第2 第2 項第1 款所定之第一
    級毒品；甲基安非他命則為同條項第2 款所定之第二級毒品
    ，均不得非法持有、施用。核被告犯罪事實欄一、(一)所為，
    係犯毒品危害防制條例第10條第1 項之施用第一級毒品罪；
    如犯罪事實欄一、(二)所為，係犯同條例第10條第2 項之施用
    第二級毒品罪。其各該持有第一、二級毒品後進而施用，其
    持有之低度行為，均為施用之高度行為所吸收，不另論罪。
    被告所犯上開二罪，其犯意各別，行為互殊，應予分論併罰
    。又被告有犯罪事實欄一所載之論罪科刑及執行情形，有臺
    灣高等法院被告前案紀錄表在卷可稽，其於刑之執行完畢後
    5 年內故意再犯本案有期徒刑以上罪，為累犯，應依刑法第
    47條第1 項規定，加重其刑。爰審酌被告曾因施用毒品經送
    觀察、勒戒仍未知警惕，於前開觀察勒戒執行完畢之5 年內
    ，再犯本案2 罪，足見其雖經觀察、勒戒及強制戒治之治療
    程序，仍未徹底戒除惡習遠離毒害，顯未能善體國家設置觀
    察、勒戒及強制戒治機構，協助毒品施用者戒除毒害之良法
    美意，惟念及施用毒品本質上係戕害自身健康之行為，尚未
    嚴重破壞社會秩序或侵害他人權益，暨其犯罪之動機、目的
    、所生危害，及現行法規已刪除連續犯規定，被告各次犯罪
    應分別審酌犯罪情節量處等一切情狀，爰分別量處如主文所
    示之刑，並定其應執行刑。扣案之第一級毒品海洛因8 包（
    合計驗餘淨重2.12公克）及第二級毒品甲基安非他命（驗餘
    淨重1.0453公克），均係被告所有，係同時所購入經被告於
    前揭時地分別取用部分後剩餘之毒品，此據被告供承於卷，
    爰依毒品危害防制條例第18條第1 項前段規定，分別於被告
    施用各級毒品罪之主文項下，宣告沒收銷燬。至被告另經查
    扣玻璃球吸食器1 支、電子磅秤1 臺、杓子1 支、夾鏈袋7
    只及手機4 支等物，其中玻璃球吸食器係供被告犯本件施用
    第二級毒品所用、電子磅秤則係供其確認本案購得海洛因、
    甲基安非他命之數量、杓子係供本案吸食海洛因時舀盛海洛
    因所用，此均據被告於本院審理時供承明確，爰依刑法第38
    條第1 項第2 款規定，於被告施用各級毒品之各該主文項下
    ，宣告沒收之。至扣案之夾鏈袋7 只、手機4 支及不明粉末
    1 包，雖係被告所有，惟被告於本案施用海洛因及甲基安非
    他命時，並未使用前揭夾鏈袋；且亦乏證據足資證明前開手
    機係供被告犯本案2 件施用毒品之用，另扣案粉末1 包（編
    號5 ）經檢驗未含有法定毒品成分，均非屬違禁物，本院認
    均無沒收之必要，併此敘明。至被告於偵查及本院審理時雖
    均陳稱伊之上手為陳佑正，然經本院查詢臺灣高等法院被告
    前案紀錄表，並無何陳佑正因販賣第一級毒品遭起訴之前科
    紀錄，此有臺灣高等法院被告前案紀錄表存卷可參，且被告
    於本院審理時亦陳稱不知為何警察都沒有去抓這個人等語，
    從而，本案被告之上手尚未因被告之供出而遭警查獲並經檢
    察官提起公訴，尚與毒品危害防制條例第17條第1 項之規定
    有間，本院尚無從依該條規定，減輕其刑，併此敘明。
據上論斷，應依刑事訴訟法第273 條之1 第1 項、第299 條第 1
項前段，毒品危害防制條例第10條第1 項、第2 項、第18條第 1
項前段，刑法第11條、第47條第1 項、第51條第5 款、第38條第
1 項第2 款，判決如主文。
本案經檢察官吳孟潔到庭執行職務。
中    華    民    國    99    年    11    月    8     日
                  刑事第十二庭  法  官  簡婉倫
以上正本證明與原本無異。
如不服本判決應於收受判決後10日內向本院提出上訴書狀，並應
敘述具體理由；其未敘述上訴理由者，應於上訴期間屆滿後20日
內向本院補提理由書（均須按他造當事人之人數附繕本）「切勿
逕送上級法院」。
                                書記官  許千士
中    華    民    國    99    年    11    月    8     日
附錄本案論罪科刑法條
毒品危害防制條例第10條
施用第一級毒品者，處 6 月以上 5 年以下有期徒刑。
施用第二級毒品者，處 3 年以下有期徒刑。

司法院資訊處製作；財團法人民間司法改革基金會備份。
